【裁判字號】    90,親,132
【裁判日期】    920530
【裁判案由】    確認非婚生子女
【裁判全文】
臺灣板橋地方法院民事判決  九十年度親字第一三二號
    原      告    丙○○
    訴訟代理人    乙○○
    被      告    丁○○  籍設台北縣板橋市○○路○段九一巷四之二號（三樓）
    兼法定代理人  甲○○  籍設.
                          寄台北市○○區○○街二六四巷八之一號
右當事人間否認子女事件，本院判決如左：
    主      文
確認被告丁○○（民國○○○年○月○日生，身分證統一編號：Ｚ00000000
0號）非被告甲○○自原告丙○○受胎所生之婚生女。
訴訟費用由被告負擔。
    事      實
甲、原告方面：
一、聲明：如主文所示。
二、陳述：
（一）原告丙○○與被告甲○○原為夫妻（民國七十六年三月十一日結婚），被告甲○○於八十年間起即在外結交瘖啞犯罪集團，棄原告不顧離家出走，七、八年
      全無音訊，原告訴請離婚，經鈞院以八十九年度婚字第一一二八號判決離婚確
      定，原告於九十年七月三十一日因另有他事，請原告之兄向戶政機關申請戶籍
      謄本，竟發現被告甲○○於八十五年八月八日生有一女即被告丁○○。
（二）按民法第一○六三條第一項推定之婚生子女，如夫妻之一方能證明妻非自夫受
      胎者，得於知悉子女出生之日起，一年內提起否認之訴，同條第二項定有明文
      。查被告甲○○受胎生下被告丁○○，係在其與原告婚姻關係存續中，則依法
      自應推定被告丁○○為原告與被告甲○○所生之婚生女，然被告甲○○受胎懷
      有被告丁○○時，並未與原告同居即非自原告受胎，準此，原告於知悉被告丁○○出生之日起一年內得提起本件訴訟，請求判決如訴之聲明。
三、證據：提出被告戶籍謄本二份、本院八十九年度婚字第一一二八號民事判決影本
    一份為證，並聲請由法務部調查局對兩造為親子血緣鑑定。
乙、被告方面：
一、聲明：原告之訴駁回。
二、陳述：被告丁○○確非被告甲○○與原告所生，被告甲○○與原告自八十三年
          起迄今均無同居之事實。
     理      由
一、按關於認諾及訴訟上自認或不爭執事實之效力，於第五百八十九條否認子女之訴
    ，不適用之，民事訴訟法第五百九十四條定有明文。經查本件被告甲○○雖對於
    原告主張之事實及證據為不爭執，然揆諸首揭法條之說明，自不發生被告甲○○
    自認或不爭執事實之效力，合先敘明。
二、經查，原告主張其與被告甲○○原為夫妻，被告甲○○於八十年間起，棄原告不
    顧離家出走，七、八年全無音訊，原告訴請離婚，經本院以八十九年度婚字第一
    一二八號判決離婚確定，原告於九十年七月三十一日向戶政機關申請戶籍謄本，
    始發現被告甲○○於兩造婚姻關係存續中之八十五年八月八日生有一女即被告丁○○，依法雖推定被告丁○○為原告與被告甲○○所生之子，惟原告與被告甲○○早無同居之事實，被告丁○○非被告甲○○自原告受胎而生之子等情，業據原
    告提出與所述相符之戶籍謄本二份、本院八十九年度婚字第一一二八號民事判決
    影本一份為證，且被告甲○○亦到庭稱：被告丁○○確非伊與原告所生，伊與原
    告自八十三年起迄今均無同居之事實等語。而本院依原告聲請函請法務部調查局
    為親子血緣關係鑑定，被告丁○○與原告丙○○二人經以人類紅血球型ＡＢＯ式
    血型鑑定法、人類遺傳因子ＤＮＡ  ＳＴＲ式等四項型別鑑定法鑑定結果，其二
    人之各項ＤＮＡ  ＳＴＲ式型別均矛盾，因此認為原告丙○○不可能為被告丁○○之生父，二人間無直系血親關係，亦有法務部調查局九十二年三月二十七日調
    科肆字第○九二○○○三九○五○號鑑定通知書附卷可參。自堪認原告主張被告
    丁○○非被告甲○○自原告丙○○受胎所生，要屬真實，堪以採信。
三、按從子女出生日回溯自一百八十一日起至第三百零二日止為受胎期間；能證明受
    胎回溯在前項第三百零二日以前者，以其期間為受胎期間。又妻之受胎，係在婚
    姻關係存續中者，推定其所生子女為婚生子女；前項推定，如夫妻之一方能證明
    妻非自夫受胎者，得提起否認之訴，但應於知悉子女出生之日起，一年內為之，
    民法第一千零六十二條、第一千零六十三條分別定有明文。經查本件被告甲○○
    係於八十五年八月八日八日產下被告丁○○後，自被告丁○○出生日回溯計算結
    果，被告甲○○受胎期間係在其與原告丙○○婚姻關係存續中，依法雖應推定被
    告丁○○為原告與被告甲○○所生之婚生子，然參以法務部調查局鑑定原告丙○○不可能為被告丁○○之生父、二人間無直系血親關係之結果，堪認被告丁○○
    應非被告甲○○自原告受胎所生無訛。從而，原告於九十年七月三十一日知悉被
    告丁○○出生後一年內提起本件否認子女之訴，於法洵屬有據，應予准許。
四、據上論結，本件原告之訴為有理由，並依民事訴訟法第七十八條、第八十五條第
    一項前段，判決如主文。
中      華      民      國    九十二    年      五       月     三十    日
                                      臺灣板橋地方法院家事法庭
~B法      官  劉大衛
右為正本係照原本作成
如對本判決不服須於裁定送達後二十日內向本院提出上訴狀
中      華      民      國    九十二    年      五       月     三十    日
~B法院書記官  李錦輝


司法院資訊處製作；財團法人民間司法改革基金會備份。
